臺灣高等法院民事判決
111年度上易字第42號
上  訴  人  李建緯即永新裝璜傢俱行
訴訟代理人  林國漳律師
被  上訴人  鐘進興  
訴訟代理人  曾培雯律師
上列當事人間債務人異議之訴事件，上訴人對於中華民國110年 
11月10日臺灣宜蘭地方法院109年度訴字第412號第一審判決提起
上訴，本院於民國111年4月19日言詞辯論終結，判決如下：
    主      文
一、原判決關於㈠駁回上訴人後開第二項之本訴；㈡確認宜蘭縣○○
    鄉○○○○○○○○○○○○○○○號調解書所示被上訴人對上訴人之第一
    期新臺幣壹佰萬元債權存在等部分，及該訴訟費用之裁判，
    均廢棄。
二、臺灣宜蘭地方法院一０九年度司執字第一四四五０號損害賠償
    強制執行事件，就新臺幣壹佰萬元部分應再予撤銷。
三、上開第一項關於廢棄㈡部分，被上訴人於第一審之反訴駁回
    。
四、第一審訴訟費用關於廢棄部分及第二審訴訟費用，均由被上
    訴人負擔。
    事實及理由
壹、本訴部分
一、上訴人主張：被上訴人於民國(下同)109年7月22日持兩造於
    104年10月6日在宜蘭縣○○鄉○○○○○鄉○○○○○○○○○000○○○○000號
    調解書（下稱系爭調解書）為執行名義，向原法院聲請對伊
    強制執行，執行金額為新臺幣（下同）300萬元，經原法院
    民事執行處（下稱執行法院）以109年度司執字第14450號強
    制執行事件（下稱系爭執行事件）受理，並查封伊之財產。
    惟伊於104年10月6日以現金給付系爭調解書第一期100萬元
    予被上訴人，嗣後由訴外人即伊之父親李新淵於104年10月3
    0日、105年1月21日依序為伊給付第二期100萬元、第三期20
    0萬元予被上訴人，是系爭調解書之債務已清償完畢，爰依
    強制執行法第14條第1項規定請求撤銷系爭執行事件之強制
    執行程序（下稱系爭執行程序）等語。原審判決系爭執行程
    序於逾100萬元之部分應予撤銷，並駁回上訴人其餘本訴，
    上訴人不服，提起上訴，上訴聲明求為判決：㈠、原判決關
    於駁回上訴人後開第二項之本訴部分廢棄。㈡、系爭執行程
    序就100萬元部分應再予撤銷。
二、被上訴人則以：依證人吳哲明證述，上訴人於系爭調解書成
    立時，未交付第一期100萬元。伊係依執行法院之通知，將
    系爭執行事件之執行債權額自400萬元更正為300萬元，並非
    自認伊對上訴人之系爭調解書之債權均已清償，上訴人尚積
    欠伊第一期款100萬元等語，資為抗辯。答辯聲明：上訴駁
    回。
三、兩造不爭執之事實（原審卷2第8至9頁、本院卷第69至70頁
    ）：
㈠、兩造於104年10月6日上午10時40分在00鄉調解委員會，就上
    訴人所有、位於00鄉00路000號房屋起火延燒被上訴人所有
    、位於00鄉00路000號房屋事件進行調解，並成立系爭調解
    書，約定：「相對人（即上訴人）願意賠償聲請人（即被上
    訴人）房屋損害及財物損失等合計新臺幣肆佰萬元整，聲請
    人不再申請火災保險理賠，兩造約定調解成立同時當場現金
    給付壹佰萬元整，餘參佰萬元整分期於民國104年10月30日
    給付壹佰萬元整，於104年11月30日前給付貳佰萬元整，以
    上分期如有一期未按時給付即視同全部到期」，系爭調解書
    於同年月13日經原法院法官核定在案（原審卷1第15頁）。
㈡、上訴人父親李新淵於104年10月30日、105年1月21日依序為上
    訴人給付系爭調解書之第二期100萬元、第三期200萬元予被
    上訴人，並經被上訴人簽收(原審卷1第17至19頁、本院卷第
    69至70頁)。
㈢、被上訴人於109年7月22日持系爭調解書為執行名義，向執行
    法院聲請對上訴人強制執行，主張執行債權額為400萬元，
    經執行法院於109年8月4日發函通知：「...本執行名義之內
    容為當場現金給付新台幣壹佰萬元，餘參佰萬元分期給付，
    故依執行名義之內容，台端僅能請求債務人給付參佰萬元，
    請更正請求聲請金額為參佰萬元及聲請退還溢繳之執行費」
    ，嗣後被上訴人更正執行債權額為300萬元，並請求退還溢
    繳之執行費用。執行法院以系爭執行事件查封上訴人所有之
    不動產以及核發執行命令扣押上訴人對第三人之存款債權，
    系爭執行程序尚未終結（原審卷1第69、137頁、本院卷第10
    2頁）。
四、本院得心證之理由：
　　按執行名義成立後，如有消滅或妨礙債權人請求之事由發生
    ，債務人得於強制執行程序終結前，向執行法院對債權人提
    起異議之訴，強制執行法第14條第1項定有明文。而所謂消
    滅債權人請求事由，係指發生足以消滅債權人全部或一部強
    制執行請求權之事由，例如清償、免除、抵銷、提存、混同
    、債權讓與、債務承擔、消滅時效完成、解除條件成就等或
    其他類似之情事。依上開三之㈠、㈢所示，被上訴人持系爭調
    解書為執行名義聲請對上訴人強制執行，聲請執行之債權額
    為300萬元，即系爭調解書所載第二期100萬元及第三期200
    萬元。再依上開三之㈡所示，上訴人於105年1月21日前，已
    給付第二期100萬元、第三期200萬元予被上訴人，是上訴人
    就系爭執行事件執行名義所示之執行債權額，於執行名義成
    立，均已清償完畢，其依上開規定請求撤銷系爭執行程序，
    自屬有據，應予准許。
貳、反訴部分
一、被上訴人主張：兩造於104年10月6日簽立系爭調解書，然上
    訴人未依約給付伊系爭調解書第一期100萬元，爰請求確認
    系爭調解書所示伊對上訴人之第一期100萬元債權存在等語
    （被上訴人反訴請求確認系爭調解書所示被上訴人對上訴人
    之第二期100萬元、第三期200萬元債權存在部分，經原審判
    決被上訴人敗訴，被上訴人未聲明不服，非本院審理範圍，
    爰不贅述）。原審判決為上訴人敗訴，上訴人聲明不服，提
    起上訴。被上訴人則答辯聲明：反訴之上訴駁回。
二、上訴人則以：依系爭調解書內容及證人吳哲明之證述，可認
    伊於調解成立當日已給付被上訴人100萬元，且被上訴人於
    系爭調解成立後，未向調解委員反應未收到第一期款，並於
    系爭執行事件中，自認系爭調解書之執行債權金額為300萬
    元，即不包括系爭調解書第一期100萬元債權，足徵伊已清
    償第一期100萬元等語，資為抗辯。反訴上訴聲明求為判決
    ：㈠、原判決關於確認系爭調解書所示被上訴人對上訴人之
    第一期100萬元債權存在部分廢棄。㈡、上開廢棄部分，被上
    訴人於第一審之訴駁回。
三、本院得心證之理由：
㈠、按當事人主張有利於己之事實者，就其事實有舉證之責任，
    但法律別有規定，或依其情形顯失公平者，不在此限，民事
    訴訟法第277條定有明文。次按法院得依已明瞭之事實，推
    定應證事實之真偽，同法第282條定有明文。又所謂事實性
    推定，係指由某一間接事實及其證據，以推論主要事實之存
    在，因此，證明應證事實之證據資料，不以直接證據為限，
    苟綜合其他情狀，不違反經驗法則或論理法則，得以證明某
    事實存在之間接事實，推定應證事實，因此，法院得依已明
    瞭之間接事實，推定應證事實之真偽，此亦屬同法第277條
    但書之法律別有規定。再按利息或其他定期給付，如債權人
    給與受領一期給付之證書，未為他期之保留者，推定其以前
    各期之給付已為清償，民法第325條第1項定有明文。
㈡、依上開壹、三之㈠、㈡所示，兩造約定上訴人應給付400萬元予
    被上訴人，並分三期給付，被上訴人已分別於104年10月30
    日、105年1月21日收取第二期100萬元、第三期200萬元並簽
    立簽收單，惟未曾於簽收單上載明第一期款尚未給付，或催
    告上訴人給付第一期100萬元，足徵被上訴人未保留第一期1
    00萬元尚未給付之主張，依民法第325條第1項規定之法理，
    應可推定第一期100萬元已經清償。再查，證人吳哲明到庭
    結證：系爭調解書上載分三期給付方式及清償時間是兩造當
    場跟我說的；當時兩造已講好當天上訴人要給付100萬元給
    被上訴人，所以我製作調解筆錄時，記載「兩造約定調解成
    立同時當場現金給付壹佰萬元」，於筆錄製作完畢也請兩造
    簽名，並請上訴人交付這100萬元，上訴人跟他父親一起來
    ，其父親說上訴人今天沒有帶錢來，但今天回去一定會領錢
    拿給對方，被上訴人沒有反對意思，兩造都沒有請我更正調
    解筆錄記載；系爭調解筆錄送請法院核定以前，被上訴人沒
    有向我反應100萬元尚未給付等語（原審卷1第124至 126頁
    ），可見被上訴人同意於系爭調解書記載上訴人已給付第一
    期100萬元，上訴人之後即以現金清償之。且自104年10月6
    日調解成立日起至同年月13日法院核定系爭調解書止，被上
    訴人未曾向00鄉調解委員會反應上訴人違約未給付第一期10
    0萬元，遑論要求00鄉調解委員會更改系爭調解書之內容；
    且依上開壹、三之㈢所示，被上訴人嗣後聲請對上訴人強制
    執行之執行債權額亦僅為第二、三期共300萬元，未包含第
    一期100萬元，上訴人亦未曾以上訴人未給付第一期100萬元
    為由，主張上訴人喪失分期利益，揆諸前開㈠說明，依民事
    訴訟法第282條規定，綜合上述間接事實，足以推定上訴人
    主張兩造於104年10月6日離開調解現場後，伊當日有以現金
    給付第一期100萬元予被上訴人乙節為可採。被上訴人否認
    有收受上訴人給付之第一期100萬元云云，應由被上訴人負
    舉證責任。經查，被上訴人雖以證人吳哲明證述：上訴人於
    104年10月6日調解現場沒有交付現金  100萬元予被上訴人
    等語（原審卷1第124頁）為反證，然上開證言僅能證明系爭
    調解書於104年10月6日上午10時40分許成立當時，被上訴人
    尚未收到第一期100萬元，不足以推翻上開推定之事實。被
    上訴人復未提出其他積極反證以實其說，其抗辯為不可採，
    是被上訴人請求確認系爭調解書所示被上訴人對上訴人之第
    一期100萬元債權存在，為無理由，應予駁回。
參、綜上所述，一、本訴部分，上訴人依強制執行法第14條第1
    項規定請求撤銷系爭執行程序，為有理由，應予准許。原審
    駁回上訴人請求撤銷系爭執行程序100萬元部分，尚有未洽
    ，上訴意旨指摘原判決此部分不當，求予廢棄改判，為有理
    由，爰由本院予以改判如主文第2項所示。二、反訴部分，
    被上訴人請求確認系爭調解書所示被上訴人對上訴人之第一
    期100萬元債權存在，為無理由，應予駁回。原審為上訴人
    敗訴之判決，尚有未洽，上訴意旨指摘原判決此部分不當，
    求予廢棄改判，亦為有理由，爰由本院予以改判如主文第3
    項所示。
肆、本件事證已臻明確，兩造其餘攻擊防禦方法及所提證據，核
    與判決結果不生影響，爰不予逐一論駁，附此敘明。
伍、據上論結，本件上訴為有理由，依民事訴訟法第450條、第 
    78條，判決如主文。
中　　華　　民　　國　　111 　年　　5 　　月　　3 　　日
                    民事第二十一庭
                        審判長法  官  翁昭蓉
                              法  官  鍾素鳳
                              法  官  羅惠雯
正本係照原本作成。
不得上訴。
中　　華　　民　　國　　111 　年　　5 　　月　　3 　　日
    　　　　　　　　　　　　　書記官　洪秋帆